【裁判字號】    88,易,5103
【裁判日期】    890804
【裁判案由】    詐欺
【裁判全文】
臺灣高雄地方法院刑事判決                        八十八年度易字第五一三號
    公  訴  人  臺灣高雄地方法院檢察署檢察官
    被      告  乙○○○
    選任辯護人  孫志鴻
右列被告因詐欺案件，經檢察官提起公訴（八十八年度偵字第一一七九四
號），本院判決如左：
    主  文
乙○○○無罪。
    理  由
一、公訴意旨如附件起訴書所載。
二、按犯罪事實應依證據認定之，無證據不得推定其犯罪事實，又不能證明被告犯罪
    者，應諭知無罪之判決，刑事訴訟法第一百五十四條、第三百零一條第一項分別
    定有明文。
三、公訴人認被告涉觸犯刑法第三百三十九條第一項詐欺罪嫌無非以告訴人之指訴，
    將興公司之公司事項登記卡、營利事業所得稅結算申報書及支票、退票理由單為
    其主要依據。訊據被告堅決否認有何詐欺犯行，辯稱甲○○與其認識，常互相借
    票使用，此次甲○○向其借七張支票共新台幣（下同）一千萬元，說是供工程款
    擔保用，不知甲○○用去借錢等情。
四、經查：
  （一）案外人甲○○於民國八十七年六、七月間向被告借用以將興公司名義所簽發
        之支票七張，金額共一千萬元之事實（起訴書將其中金額一百萬元、票號八
        三一一二０號之支票，誤載為票號八三一一二一號，且未記載金額一百萬元
        ，票號八三一一一九號之支票），已經被告陳述在卷，與甲○○證述情節相
        符，且有支票及退票理由單各七紙在卷可稽，堪以認定。雖然將興公司之資
        本額僅一百二十萬元，八十七年度之營利所得亦僅有九十六萬餘元，將興公
        司前所簽發之支票單張金額僅數十萬元，為被告所坦承，且有將興公司之公
        司事項登記卡、八十七年營利事業所得稅申報書及彰化商業銀行三民分行八
        十八年十二月八日彰三民字第一九三七號函附將興公司明細分類帳可稽，而
        被告又以將興公司名義簽發發票日自八十七年八月至同年十二月、金額共一
        千萬元之支票七張交與甲○○，顯然已超出將興公司或被告之經濟能力，事
        屬可疑，惟按詐欺罪須意圖為自己或第三人不法所有，施用詐術使人陷於錯
        誤而交付財物為要件，若無此不法所有之意圖，或未施用詐術，即不構成詐
        欺罪。查案外人甲○○與告訴人於八十七年間合夥投資股票，而有金錢往來
        ，每次金額達數百萬元，已經證人甲○○證述在卷，且有甲○○所提往來金
        額明細表可稽，又此次告訴人與甲○○合夥作股票，由告訴人出資三千三百
        九十萬元，甲○○所提出之客票一七六百萬元，其中將興公司之客票一千萬
        元等情，復經告訴人陳述屬實，參酌案外人甲○○於八十六年至八十七年間
        在元富證券股份有限公司交易股票之金額亦達二億三千餘萬元之事實，有元
        富證券股份有限公司八十九年七月十日元證一一七０號函附分戶歷史帳在卷
        可稽，顯見甲○○確與告訴人合夥投資股票無疑，而甲○○亦確投資股票，
        且金額龐大，當然易受八十七年間股票市場劇變之影響，是甲○○因股市失
        利，致無法還款，即有相當可能，不能遽認甲○○向告訴人借款之初即有不
        法意圖。
  （二）次查，案外人甲○○向被告借款及交付本件支票，被告均未與聞，亦未曾出
        面，告訴人之前未曾見過被告，本件支票亦係甲○○之擔保客票，已經告訴
        人陳述屬實，堪以認定，而民間借款或擔保常要求客票擔保，故常有借用支
        票使用之事，是被告雖以其所主持之將興公司支票借與甲○○使用，且金額
        龐大，超出該公司全年之營業額甚多，惟將興公司前所簽發之支票均兌現，
        債信良好，被告應甲○○之之要求借予公司支票，亦非無可能，不能僅以支
        票金額龐大，即認被告知情且有不法所有之意圖。且既係借用支票，預期支
        票將依約返還，則基於一時人情之故，借予他人金額較大之票據，亦屬常情
        。雖被告供稱甲○○借支票時提及用以工程款擔保，而甲○○於本院審理則
        否認向被告說明本件支票之用途（本院八十九年三月十日訊問筆錄），兩人
        所述雖不同，惟甲○○於偵查中已供稱以標工程借票，標工程較多，借票是
        為標工程及賣股票，當時有向被告說工程款須押金及股票須要錢，而被告亦
        供稱甲○○曾提及做股票，他借票是為工程及做股票等情（偵查卷第六十九
        頁至七十一頁），證人丙○○（甲○○之夫）於偵查中亦證稱以標工程向告
        訴人調票等情（偵查卷第五十至五十一頁），相互符合，且甲○○係振宗營
        造有限公司之股東，有該公司變更事項登記卡可稽，可見甲○○應有向被告
        提及本件支票用在工程擔保，否則被告豈知甲○○曾有工程款擔保之需要。
        是甲○○嗣於本院審理時否認曾向告訴人說明本件支票之用途，與常情不符
        ，應係維護其自身利益之說辭，不足採信。末查，以甲○○買賣股票之金額
        上億元，可見其經濟實力之大，向人借調一千萬元票據用以擔保，尚非違背
        交易之常情，被告借予甲○○七張支票共一千萬元，雖超出被告之負擔力，
        然對甲○○而言，尚非金額過大，此外並無證據足認被告事先知其支票用以
        向告訴人借款，又不能證明被告事後分得款項，而有何詐欺犯行，自應為無
        罪之諭知。
據上論斷，應依刑事訴訟法第三百零一條第一項，判決如主文。
中    華    民    國      八十九      年      八      月      四      日
                                  臺灣高雄地方法院刑事第三庭
                                      法  官  宋  明  中
右正本證明與原本無異。
如不服本判決，應於判決送達後十日內，向本院提出上訴狀。
                                      書記官  林  介  欽
中    華    民    國      八十九      年      八      月      五      日


司法院資訊處製作；財團法人民間司法改革基金會備份。
